臺灣高等法院臺南分院刑事判決　　　　　　　九十一年度上易字第九二八號　 Ｃ
　　　上　訴　人　臺灣臺南地方法院檢察署檢察官
　　　被　　　告　乙　○　○
右上訴人因被告竊盜案件，不服臺灣臺南地方法院九十一年度易字第六五五號中華民
國九十一年六月二十七日第一審判決（起訴案號：臺灣臺南地方法院檢察署九十年度
偵字第一三四三二號），提起上訴，本院判決如左：
      主      文
上訴駁回。
      理      由
一、公訴意旨略以：被告乙○○意圖為自己不法之所有，於民國（下同）九十年十月
    五日上午七時許，在臺南市○○路四十九巷十四之一號告訴人甲○○住處，趁甲
    ○○不注意之際，竊取甲○○所有之黑色套裝一件，得手後離去，嗣於同年月十
    七日為警在臺南市○○街尾復逸股份有限公司前查獲，因認被告涉有刑法第三百
    二十條第一項之竊盜罪嫌云云。
二、按犯罪事實應依證據認定之，無證據不得推定其犯罪事實；不能證明被告犯罪者
    ，應諭知無罪之判決，刑事訴訟法第一百五十四條、第三百零一條第一項分別定
    有明文。次按，事實之認定，應憑證據，如未能發現相當證據，或證據不足以證
    明，自不能以推測或擬制之方法，為裁判基礎；被告搬取他人物件，聲明俟他人
    交還債款後再行取回物件，其目的不過藉此督促債務之履行，既無為自己或第三
    人不法所有之意思，原不發生竊盜、搶奪或強盜問題（最高法院四十年臺上字第
    八六號、二十二年上字第二０三號判例參照）。本件公訴人認被告涉有竊盜犯行
    ，係以被告自承拿取告訴人之衣服、告訴人之指訴及贓物認領保管單為主要論據
    。訊據被告乙○○對於在右揭時地取走告訴人之衣服雖供承不諱，惟矢口否認有
    何竊盜犯行，辯稱：我與甲○○係同居男女朋友，因朋友告訴我，甲○○穿著暴
    露，我才拿走甲○○的衣服不讓甲○○穿，並講氣話要甲○○償還積欠的新台幣
    （下同）八千元才會將衣服歸還，九十年十月十七日當天我打電話要甲○○來拿
    衣服，但甲○○卻去報警了，我確實沒有竊盜之意思，只是不想讓甲○○穿那件
    衣服而已，那件衣服吳女穿過有七、八年了，已不值錢等語。
三、經查，刑法所處罰之竊盜罪，必須行為人對所竊取之物具有不法所有之意圖始足
    當之。質之告訴人甲○○於審理及偵查時均供稱：被告叫我錢還給他，他衣服才
    要還我等語，依甲○○所述觀之，被告取走甲○○之衣服僅係藉此行為督促甲○
    ○履行債務，則被告取走衣服既非供己所用，亦非欲轉賣得利，尚難僅憑被告督
    促履行債務之手段，即認被告對上開衣服具有不法所有之意圖。再者，被告亦辯
    稱：係因不滿甲○○穿著清涼，才將衣服拿走不讓甲○○穿，不記得是否有要求
    甲○○還錢，可能是當時心情不好才會講氣話等語。又查被告與告訴人甲○○係
    男女朋友之同居關係，兩人同居約五年之期間內，均由被告支付甲○○每月約三
    萬五千元之生活費用，目前乃同居等情，已據被告及甲○○於原審及本院審理時
    陳明在卷，衡情，倘被告因不滿甲○○積欠債務而加以追討，則被告既已因索取
    金錢而與甲○○齬齟不睦，被告當無一面向甲○○追討債務，一面心甘情願繼續
    支應甲○○生活費用之理？顯見被告辯稱可能是負氣下才要求甲○○還錢等語，
    誠屬可信。況被告與甲○○同居多年，被告對甲○○將重要物品（例如珠寶、存
    摺、證件、印章、提款卡等）擺放於住宅何處，應有相當之瞭解，倘被告係因金
    錢糾紛而起意行竊，自可輕易取走甲○○置於家中之現金、存摺及提款卡等物品
    以立即取得現款，然被告除取走甲○○一套多年舊衣服外，別無拿取他物，以被
    告對甲○○住處之熟悉度而言，竊取現金或提款卡係輕而易舉之事，惟被告竟僅
    取走一套衣服，而該套衣服又非頗具價值之名牌衣物，倘將該套衣服變賣換取現
    金，則另需尋求買主議價，從而，倘謂被告捨竊取現金之途不用，反行竊取價值
    不高須耗時費力始得變得現金之套裝，顯與常情有悖，因之，本院認被告辯稱沒
    有竊取套裝之意思等語，應可採信。綜上所述，參互印證，應認被告就取走甲○
    ○之套裝並無不法所有之意圖，自與竊盜罪之構成要件尚屬有間。此外，復查無
    其他積極證據足以證明被告有何竊盜犯行，為不能證明被告犯罪，揆諸前揭說明
    ，原審判決因而諭知被告無罪。本院經核原判決認事用法並無不當。
四、檢察官上訴意旨略以：(1)刑法上竊盜罪，須意圖為自己或第三人不法所有，而竊
    取他人所有物為構成要件。所稱不法之所有意圖，乃指行為人為能獲取物之本體
    或其經濟利益，而排斥所有人或持有人對物之支配權或監督權，將該物占有己有
    ，使自己或第三人取得類似所有人或持有人之地位之意，並不以獲利意圖為必要
    ，行為人是否有取得經濟利益之意圖，與所有意圖之成立無關。(2)被告係因告訴
    人穿著暴露，為使告訴人不再繼續穿著才將衣服拿走一情，為被告所自承，足認
    被告竊取該衣服之目的係在獲取該物之本體，排斥告訴人對該物之支配權，藉以
    使告訴人因喪失對該物之支配權而無法穿著，是被告並非覬覦告訴人所有之珠寶
    、存摺、提款卡等重要物品，從而被告竊取該衣服應係基於意圖為自己不法所有
    之犯意甚明等由，指摘原判決不當。惟查，被告取走告訴人上開衣服一件，意在
    使與被告同居之告訴人不再穿著暴露展示於外人，避免被告尷尬，並無為自己不
    法所有之意圖。又上訴意旨亦指稱竊盜行為人為能獲取其「經濟利益」，為行竊
    考量之一，而原判決理由所稱被告未取走告訴人屋內所有貴重物品，旨在印證被
    告取走告訴人舊衣服一套，並無為自己不法所有之意圖，而非說明竊盜罪以獲利
    意圖為必要。是本件上訴為無理由，應予駁回。
據上論斷，應依刑事訴訟法第三百六十八條，判決如主文。
本案經檢察官邱克斌到庭執行職務。
中    華    民    國      九十一      年      九      月      五        日
                                  臺灣高等法院臺南分院刑事第五庭
                                      審判長法官  鄭    文    肅
                                            法官  陳    珍    如
                                            法官  黃    三    哲
右正本證明與原本無異。
不得上訴。
                                      法院書記官  陳    淑    貞
中    華    民    國      九十一      年      九      月      九        日
